臺灣板橋地方法院刑事判決　　　　　　　 96年度訴字第577號
公　訴　人　臺灣板橋地方法院檢察署檢察官
被　　　告　丁○○
　　　　　　　　　　現因另案於臺灣臺北監獄執行中
上列被告因偽證等案件，經檢察官提起公訴（九十五年度偵字第
二六三一一號、第二七一七四號、第二九一一七號、第四二二五
號、第四四六八號），被告就被訴事實為有罪陳述，本院改行簡
式審判程序審理，判決如下：
    主  文
丁○○共同行使公務員明知為不實之事項，而登載於職務上所掌
之公文書，足以生損害於公眾，累犯，處有期徒刑拾月。扣案象
棋壹副、骰子顆、賭資新臺幣貳仟柒佰元，均沒收之，
    事  實
一、丁○○曾於民國九十一年八月間因施用毒品案件，經本院以
    九十一年度訴字第七三三號判決判處有期徒刑壹年確定；又
    於九十一年九月間因持有毒品案件經臺灣士林地方法院以九
    十一年度簡字第第一○九六號判決判處有期徒刑四月確定，
    二罪定其應執行刑為有期徒刑一年三月，於九十三年九月九
    日縮刑期滿執行完畢。緣丙○○、庚○○、乙○○（本院均
    另行審結）均係臺北縣政府警察局三重分局慈福派出所員警
    ，負有刑事偵防、維護公共秩序與確保社會安寧之任務，為
    依法令從事公務之人員。丙○○於九十四年十二月間負責轄
    區臺北縣三重市碧華公園之巡邏勤務，因該公園內經常有人
    聚集賭博，屢遭檢舉，丙○○深感績效壓力，惟始終無力加
    以掃蕩，乃基於公務登載不實之犯意於九十四年十二月二十
    三日某時，在臺北縣三重市碧華公園內，以新臺幣（下同）
    一萬五千元之代價，向有犯意聯絡真實姓名年籍不詳綽號「
    老大」之成年男子，要求找人充當人頭，製造假賭博案件供
    員警查緝以充績效，「老大」將原委告知有犯意聯絡，真實
    姓名年籍不詳綽號「巫婆」之成年男子，由巫婆出面幫忙尋
    找人頭以製造假案，「巫婆」即於同日前往臺北縣三重市信
    義公園內尋找在公園內遊蕩有犯意聯絡之丁○○、戊○○（
    已審結）、甲○○（本院另行審結）作為製造假案件之「人
    頭」，「巫婆」並以每人五千元之代價作為「人頭」費用，
    且允諾代繳遭法院判決後之罰金，三人同意假扮賭徒後，「
    巫婆」又提供象棋一副、骰子三顆、賭資二千七百元做為員
    警查扣之證物，謀議既定丁○○、戊○○、甲○○三人乃依
    「巫婆」之指示，於同年十二月二十四日上午十一時許至臺
    北縣三重市碧華公園內假扮賭博以等候員警之查緝；而丙○○先於九十四年十二月二十三日下午某時（起訴書誤載為十
    一月二十三日），向當時不知情之三重分局慈福派出所副所
    長己○○表示，自己翌日（即二十四日）將輪休需返回南部
    老家，請求派同所之員警庚○○、乙○○前往碧華公園內查
    緝賭博，己○○乃要求不知情之該所員警曾耀德，將二十四
    日之班表，更改為庚○○、乙○○，並派往執行「雷霆掃黑
    專案」之查緝賭博任務，丙○○獲己○○允諾後即向乙○○
    及庚○○表明翌日有一「已經安排好的」賭博案件，可在翌
    日中午十二時前往查緝應能順利查獲，取得績效，乙○○、
    庚○○經丙○○之告知後，雖知案件造假，惟礙於班表已更
    改，與丙○○基於公務登載不實之犯意聯絡，於同年十二月
    二十四日（起訴書誤載為二十五日）中午十二時許一同前往
    三重市碧華公園內查緝賭博，二人至碧華公園內，果見丁○○、戊○○、甲○○等人坐於涼亭內，桌上有象棋、骰子、
    二千七百元，且丁○○三人見員警到來並未逃跑，均安坐等
    候警員查緝，乙○○、庚○○雖明知案件係造假，仍當場以
    賭博罪名逮捕丁○○三人，並帶回慈福派出所，對丁○○三
    人以賭博案件之被告偵詢，且將丁○○三人，在上址與一另
    不詳人士以象棋賭博及查扣上揭賭具、賭資等不實之事項，
    登載在職務上所掌管之「調查筆錄」、「扣押物品目錄表」
    、「搜索扣押筆錄」等公文書（見臺灣板橋地方法院檢察署
    九十五年度偵字第五五二四號全卷），再將上揭公文書移送
    臺北縣政府警察局三重分局偵查隊偵辦而行使（人犯未隨案
    移送），足生損害於警員執行職務之正確、誠信及公正性。
二、臺灣板橋地方法院檢察署檢察官主動檢舉並發交法務部調查
    局臺北縣調查站（下稱調查局）調查後，偵查起訴，本院改
    行簡式審判程序審理。
    理  由
一、訊據被告丁○○坦承上揭製造假案之公務登載不實之犯行，
    核與同案被告甲○○、戊○○於調查局、偵查中之供述，同
    案被告丙○○、乙○○、庚○○於偵查中之供詞均相符合，
    並有證人己○○於偵查中之證詞足按（有關調班及分派查緝
    勤務部分），復有臺灣板橋地方法院檢察署九十五年度偵字
    第五五二四號丁○○等三人賭博案件全卷內所附之「調查筆
    錄」、「扣押物品目錄表」、「搜索扣押筆錄」等公文書可
    資證明，復有扣案之象棋一副、骰子三顆、賭資二千七百元
    足供佐證。被告之自白與事實相符，本件事證明確，犯行堪
    以認定，應依法論科。
二、按被告以假賭博讓警員查緝以充業績，並由共犯庚○○等人
    將查獲賭博案件之不實內容登載在職務上所掌管之「調查筆
    錄」、「扣押物品目錄表」、「搜索扣押筆錄」等公文書內
    ，並移送三重分局偵辦，自足生損害於警員執行職務之正確
    、誠信及公正性。核被告所為係犯刑法第二百十六條、第二
    百十三條之行使公務員登載不實事項於公文書罪。被告於公
    務員登載不實事項於公文書罪後，復持以行使，登載不實公
    文書之低度行為，為行使登載不實公文書之高度行為所吸收
    ，不另論罪。次按被告行為後，刑法於九十四年二月二日修
    正公布，於九十五年七月一日施行，修正後刑法第二十八條
    雖將舊法之「實施」修正為「實行」。其中「實施」一語，
    涵蓋陰謀、預備、著手及實行之概念在內，其範圍較廣；而
    「實行」則著重於直接從事構成犯罪事實之行為，其範圍較
    狹；二者之意義及範圍固有不同，但對於本件被告、甲○○
    、戊○○、「老大」、「巫婆」、丙○○、庚○○及乙○○
    等人間，就上開公務員登載不實事項於公文書罪之犯行，互
    有犯意之聯絡及行為之分擔，均為共同正犯，故刑法第二十
    八條之修正內容，對於被告並無「有利或不利」之影響。又
    按被告行為時之刑法第三十一條第一項規定：「因身分或其
    他特定關係成立之罪，其共同實施或教唆幫助者，雖無特定
    關係，仍以共犯論。」，修正後之刑法第三十一條第一項規
    定：「因身分或其他特定關係成立之罪，其共同實行、教唆
    或幫助者，雖無特定關係，仍以正犯或共犯論。但得減輕其
    刑。」，被告雖無公務員之身分，但與共犯庚○○、乙○○
    等公務員共同為上開行使公務員登載不實事項於公文書罪行
    ，依修正前後刑法之規定，均應認為共犯，惟修正後刑法第
    三十一條第一項就無身分之共犯規定，增列得減輕其刑之規
    定，經比較結果，自以修正後之刑法共犯之規定有利於被告
    ，依同法第二條第一項但書之規定，應依修正後刑法第三十
    一條第一項之規定論以共犯，並減輕其刑。另按修正後刑法
    第四十七條雖將舊刑法修正限制為受徒刑之執行完畢，或一
    部之執行而赦免後，五年以內「故意」再犯有期徒刑以上之
    罪者，始成立累犯。但上述新舊法之規定，對於本件被告「
    故意」犯上揭偽造文書罪，亦無所謂「有利或不利」之情形
    。綜上全部罪刑之結果而為比較，以適用修正後刑法第三十
    一條第一項之規定有利於被告，因刑法共同正犯、累犯之規
    定修正均無不利於被告，但就比較之結果，須為整體之適用
    ，不能割裂分別適用各該有利於行為人之法律，此即法律變
    更之比較適用所應遵守之「罪刑綜合比較原則」及「擇用整
    體性原則」（參照最高法院二十四年上字第四六三四號判例
    、同院二十七年上字第二六一五號判例，及最高法院九十五
    年第八次刑事庭會議決議），是共同正犯、累犯均應適用修
    正後刑法之規定；被告曾於九十一年八月間因施用毒品案件
    ，經本院以九十一年度訴字第七三三號判決判處有期徒刑壹
    年確定；又於九十一年九月間因持有毒品案件經臺灣士林地
    方法院以九十一年度簡字第第一○九六號判決判處有期徒刑
    四月確定，二罪定其應執行刑為有期徒刑一年三月，於九十
    三年九月九日縮刑期滿執行完畢，此有臺灣高等法院被告前
    案紀錄表一份在卷可稽，被告於五年以內故意再犯本件最重
    本刑為有期徒刑以上之罪，應依修正後刑法第四十七條第一
    項之規定，論以累犯，並加重其刑，且先加後減之。爰審酌
    被告有違反毒品危害防制條例案件等多次前科，素行不良，
    因經濟困頓，為求得少許之報酬，竟同意設假賭博案件，供
    共犯庚○○等公務人員，報取績效，與該等公務員將假案登
    載於上揭公文書內，所為已經造成警員執行職務之正確、誠
    信及公正性之損害，並使公務員養成不良風氣，被告於犯罪
    後已經坦承犯罪，知所悔改，態度良好等一切情狀，量處如
    主文所示之刑，以資懲儆。末查象棋一副、骰子三顆、賭資
    二千七百元，為供犯罪所用之物，為共犯「巫婆」所有，業
    據被告等供明有卷，雖均於本院九十五年度簡字第二二○三
    號賭博案件判決內宣告沒收，經確定後，已於九十五年八月
    七日以臺灣板橋地方法院檢察署九十五年罰執字五三七號執
    行結案，惟沒收物之執行完畢與沒收物之不存在，並非一事
    ，因之犯罪依法必須沒收之物，雖已於判決確定諭知沒收，
    並已執行完畢後，仍應予以宣告沒收（有最高法院九十二年
    度台上字第六一五五號、九十四年度台上字第一○一七號判
    決足供參照），爰依刑法第三十八條第一項第二款之規定宣
    告沒收之。
據上論斷，應依刑事訴訟法第二百七十三條之一第一項、第二百
九十九條第一項前段，刑法第二條第一項但書、第二十八條、第
三十一條第一項、第二百十三條、第二百十六條、第四十七條第
一項、第三十八條第一項第二款，判決如主文。
本案經檢察官朱立豪到庭執行職務。
中　　華　　民　　國　　96　　年　　5 　　月　　18　　日
                 臺灣板橋地方法院刑事第十八庭
                 　　　　　 　  法　官  王綽光
以上正本證明與原本無異
如不服本判決應於送達後10日內向本院提出上訴狀
                                書記官　許清秋
中　　華　　民　　國　　96　　年　　5 　　月　　21　　日
附錄本案論罪科刑法條全文：
刑法第二百十六條
行使第二百十條至第二百十五條之文書者，依偽造、變造文書或
登載不實事項或使登載不實事項之規定處斷。
刑法第二百十三條
公務員明知為不實之事項，而登載於職務上所掌之公文書，足以
生損害於公眾或他人者，處一年以上七年以下有期徒刑。
